臺灣臺中地方法院民事簡易判決
111年度豐簡字第547號
原      告  廖榮茂  
訴訟代理人  張百勛律師
被      告  劉秀蓮  

上列當事人間請求遷讓房屋事件，本院於民國111年9月6日言詞
辯論終結，判決如下：
    主      文
被告應將坐落臺中市○○區○路○段○路○○段0000○號即門牌號碼臺中
市○○區○○街000巷00號房屋騰空遷讓返還予原告。
被告應自民國111年7月19日起至遷讓返還上開房屋之日止，按月
給付原告新臺幣1,251元。
原告其餘之訴駁回。
訴訟費用由被告負擔。
本判決原告勝訴部分得假執行。
原告其餘假執行之聲請駁回。
    事實及理由
一、原告主張：緣原告為訴外人廖榮輝之弟，而坐落臺中市○○區
    ○路○段○路○○段0000○號即門牌號碼臺中市○○區○○街000巷00
    號房屋（下稱系爭房屋）原為廖榮輝所有，因廖榮輝於民國
    111年2月24死亡，由原告之母親廖張品單獨繼承系爭房屋，
    廖張品再於111年5月9日將系爭房屋移轉登記予原告，是系
    爭房屋現為原告所有。而被告前因與廖榮輝同居而占有使用
    系爭房屋，惟廖榮輝病逝前已與被告分手而要求被告搬離系
    爭房屋，然被告未遷出。廖榮輝過世後，原告要求被告返還
    系爭房屋未果，遂於111年5月16日寄發存證信函予被告表示
    擬收回系爭房屋，且催告被告於函到後15日內搬離系爭房屋
    ，並將房屋騰空遷讓返還予原告，惟被告均置之不理。又被
    告迄今未遷讓返還系爭房屋，自屬無權占有，受有相當於占
    用系爭房屋及其坐落土地（即臺中市○○區○路○段○路○○段00
    地號土地，下稱系爭土地）租金之利益，致原告受有損害，
    又系爭房屋相當於租金之不當得利以土地及其建物申報總價
    年息百分之10為限，而系爭土地之申報地價為每平方公尺新
    臺幣（下同）32,100元，系爭房屋課稅現值為182,300元，
    據此計算被告每月無權占有使用系爭房屋及土地所獲得相當
    於租金之不當得利數額為7,062元【計算式：｛（32,100元/
    平方公尺×1,182平方公尺×1,753/100,000土地持分)＋182,30
    0｝×10%÷12＝7,062，元以下四捨五入】。為此，爰依民法第7
    67條第1項前段及第179條規定，提起本件訴訟等語。並聲明
    ：㈠被告應將系爭房屋騰空遷讓返還予原告。㈡被告應自起訴
    狀繕本送達翌日即111年7月19日起至遷讓返還系爭房屋之日
    止，按月給付原告7,062元。
二、被告則以：被告之同居人於111年2月14日（註：應為111年2
    月24日）過世，原告給我的搬遷時間太短等語，資為抗辯。
    並聲明：原告之訴駁回。
三、本院得心證之理由：
　㈠原告主張其為系爭房屋之所有人，業據原告提出系爭房屋建
    物所有權狀、系爭土地所有權狀及土地之登記第一類謄本、
    臺中市○○區○路○段○路○○段0000○號建物登記第一類謄本為證
    （見本院卷第35至37頁、第59至133頁），又系爭房屋現為
    被告居住使用乙節，復為兩造所不爭執，則此部分事實，首
    堪肯認。
　㈡遷讓房屋部分：
　　按所有人對於無權占有或侵奪其所有物者，得請求返還之，
    民法第767條第1項前段定有明文。經查，被告既占有原告所
    有之系爭房屋，卻未能提出其占有之合法權源，則原告自得
    隨時請求被告返還系爭房屋，故原告本件訴請被告將系爭房
    屋騰空遷讓返還予原告，於法自屬有據，應予准許。
  ㈢不當得利部分： 
  1.按無法律上之原因而受利益，致他人受損害者，應返還其利
    益。雖有法律上之原因，而其後已不存在者，亦同。民法第
    179條定有明文。而無權占有他人土地，可獲得相當於租金
    之利益，為社會通常之觀念（最高法院61年台上字第1695號
    判例參照）。查被告無權占有系爭房屋，使原告受有不能完
    整使用系爭房屋之損害，揆諸上開說明，原告自得請求被告
    給付相當於租金之不當得利。
  2.又房屋性質不能脫離土地之占有而存在，故房屋租金，自當
    包括建築物及其基地之總價額為基準（最高法院97年度台上
    字第323號判決可資參照）。再按城市地方房屋之租金，以
    不超過土地及其建築物申報價額年息百分之十為限，土地法
    第97條第1項定有明文。而土地法第97條所謂土地及建築物
    之總價額，土地價額依法定地價，建築物價額依該管直轄市
    或縣（市）地政機關估定之價額，為土地法施行法第25條所
    明定。又所謂法定地價，依土地法第148條規定，則指土地
    所有人依該法規定所申報之地價。
  3.查系爭土地面積1,182平方公尺，原告權利範圍為100,000分
    之1753，111年1月之申報地價為每平方公尺3,280元，系爭
    房屋課稅現值為182,300元，有系爭土地登記第一類謄本及
    系爭房屋111年房屋稅繳款書在卷可稽（見本院卷第31、87
    頁）；審酌系爭房屋為一層樓鋼筋混凝土造建物，總面積為
    69.99平方公尺，附近多為住家，鄰近西勢路，西勢路上有
    小吃店、早午餐、超級商場，生活、交通尚屬便利，被告利
    用系爭房屋作為居住使用之利益等情，有系爭房屋建物所有
    權狀及GOOGLE地圖列印系爭土地周邊機構之資料等件可參。
    本院認以系爭土地申報地價及系爭房屋課稅總值按年息百分
    之六為計算被告不當得利之標準為適當。是以，被告無權占
    有系爭房屋及土地，所獲得每月相當於租金之不當得利數額
    為1,251元【計算式：｛（3,280元×1,182×1,753/100,000)＋1
    82,300｝×6％÷12＝1,251，元以下四捨五入】。原告逾此部分
    之請求，即非可採。
四、綜上所述，原告依據民法第767條第1項前段、第179條規定
    ，請求被告將系爭房屋騰空遷讓返還予原告；及請求被告自
    起訴狀繕本送達翌日即111年7月19日起至清償日止，按月給
    付原告1,251元，為有理由，應予准許。原告逾此範圍之請
    求，為無理由，應予駁回。
五、本件事證已臻明確，兩造其餘攻擊防禦方法及所舉證據，經
    審酌結果，與本件判決結論均無影響，爰不一一論述，附此
    敘明。
六、本判決原告勝訴部分，係適用簡易程序所為被告敗訴之判決
    ，依民事訴訟法第389條第1項第3款規定，應依職權宣告假
    執行。至原告敗訴部分，其假執行之聲請已失所依附，應併
    予駁回。
七、訴訟費用負擔之依據：民事訴訟法第79條。
中　　華　　民　　國　　111 　年　　9 　　月　　30　　日
                  豐原簡易庭    法  官  廖弼妍
如不服本判決，應於送達後20日內，向本院提出上訴狀並表明上
訴理由，如於本判決宣示後送達前提起上訴者，應於判決送達後
20日內補提上訴理由書（須附繕本）。如委任律師提起上訴者，
應一併繳納上訴審裁判費。
以上為正本係照原本作成。　　　　　　　　　
中　　華　　民　　國　　111 　年　　9 　　月　　30　　日
                                書記官  陳貴卿